Inventaris van het archief van het Ministerie van Onderwijs, Kunsten en Wetenschappen: Onderafdeling Research en Documentatie, (1944) 1950-1961 (1962)
Nationaal Archief, Den Haag
Ministerie van Onderwijs en Wetenschappen: Onderafdeling Research van de Afdeling Research en Documentatie
OKW / Research
1944-1962
merendeel 1950-1961
O27547
5.60 meter; 350 inventarisnummers.
Normale geschreven, getypte en gedrukte documenten, geen bijzondere handschriften.
Nationaal Archief, Den Haag
Ministerie van Onderwijs, Kunsten en Wetenschappen / Research en Documentatie
Het archief van de onderafdeling Research van de afdeling Research en Documentatie is opgericht voor het verrichten van research op het gebied van Onderwijs en Wetenschappen bij het Ministerie. Het archief bevat stukken betreffende diverse onderzoeksgebieden zoals wetgeving in het onderwijs, schoolradio en -televisie, kleuter- en lager onderwijs, hoger onderwijs, culturele aangelegenheden, lichamelijke opvoeding en volksontwikkeling.
Archiefvorming
Geschiedenis van de archiefvormer
De eerste ambtenaar, die door de minister van onderwijs, kunsten en wetenschappen, prof.dr. F.J.Th. Rutten, werd benoemd speciaal voor het verrichten van researchwerk op het gebied van het ministerie, was mr. C.E. Schelfhout. De datum van zijn benoeming was 1 januari 1949.
Ministeriële beschikking, Bureau Personeelszaken nr. 1293, d.d. 23 december 1948.
Met ingang van 1 januari 1950 werd een Research-bureau ingesteld, dat tot taak kreeg:
documentatie over voorzieningen in binnen- en buitenland betreffende aangelegenheden, welke onder het departement van onderwijs, kunsten en wetenschappen ressorteren
onderzoek naar de sociografische spreiding van tekorten en behoeften inzake onderwijs en beschaving
het maken van economisch-statistische overzichten, welke dienstig zijn voor en waarmede rekening gehouden moet worden bij het treffen van maatregelen op het gebied, ressorterend onder voornoemd departement
het uitvoeren van speciale nader door of namens de minister te geven opdrachten.
Het bureau ressorteerde rechtstreeks onder de Secretaris-Generaal.
Ministeriële beschikking, Kabinet, nr. 10, d.d. 10 januari 1950.
Behalve mr. C.E. Schelfhout was bij dit bureau, ook wel Research-dienst geheten, H.G. Bolk werkzaam.
Teneinde het Research-bureau te adviseren over de wijze, waarop de onderzoekingen dienden te worden verricht, stelde minister Rutten, prof.dr. F.L. Polak, directeur van het Centraal Planbureau met ingang van 1 maart 1950 als zijn persoonlijk adviseur aan.
Ministeriële beschikking, Kabinet, nr. 460, d.d. 1 maart 1950.
Deze aanstelling werd op 1 juli 1952 ingetrokken.
Bij Koninklijk besluit van 27 januari 1950, nr. 12, werd dr. J.A.A. Verlinden rector van het Katholiek Gelders Lyceum te Arnhem, tot hoofd van de Research-dienst benoemd, met ingang van de dag, waarop hij zijn ambt zou aanvaarden. Op 1 april 1950 aanvaardde dr. Verlinden zijn ambt. Met ingang van dezelfde datum werd het Research-bureau omgevormd tot een afdeling voor Research en Documentatie, met een zelfde taakomschrijving; tegelijkertijd werd het bureau Documentatie en Voorlichting van de afdeling Vorming Buiten Schoolverband als zodanig opgeheven en als bureau Documentatie onder de afdeling R. en D. gebracht, met de taak "de algehele documentatie voor het gehele Departement van Onderwijs, Kunsten en Wetenschappen te verzorgen".
Ministeriële beschikking, Kabinet, nr. 725, d.d. 1 april 1950.
Mr. C.E. Schelfhout ging niet over naar de nieuwe afdeling R. en D., maar werd toegevoegd aan de raadadviseur in algemene Dienst Pippel. Drs. K.I.L.M. Peters bleef met de leiding van het bureau Documentatie belast.
Op 1 februari 1951 werden het bureau "Onderwijsverslag en Mededelingen" en de bibliotheek van het ministerie, die tot die datum ressorteerden onder de afdeling Kabinet, bij de afdeling R. en D. ondergebracht.
Ministeriële beschikking, Kabinet, nr. 148, d.d. 27 januari 1951.
De voorlichting van de pers vanwege het ministerie werd sedert 1 april 1947, overeenkomstig een beslissing van de minister, door iedere afdelingschef zelf verzorgd.
Ministeriële beschikking, Kabinet, nr. 148, d.d. 27 januari 1951.
Op 11 januari 1951 werd door minister Rutten de organisatie der voorlichting aan E.W.J. Rosenberg opgedragen. Daarnaast verzorgde deze het blad "Mededelingen" en was hij technisch organisator van congressen, onder de supervisie van de chef van de afdeling R. en D.
Ministeriële beschikking, Kabinet nr. 244, d.d. 22 februari 1952.
Op 1 januari 1954 werd een bureau Organisatie congressen in het leven geroepen, ressorterend onder de afdeling R. en D. en onder leiding van bovengenoemde Rosenberg.
Ministeriële beschikking, Kabinet nr. 448, d.d. 20 april 1954.
Het verzorgen van het contact met de pers werd opgedragen aan mr. J.W.M. Huynen, die op 1 februari 1954 tot perschef werd benoemd, terwijl hij o.a. werd belast met de redactionele verzorging van de "Mededelingen". Hij ressorteerde onder de afdeling R. en D.
Circulaire afdeling R. en D./Perschef, nr. P.C. 4, d.d. 9 maart 1954.
In februari 1957 werd de organisatie van het ministerie herzien.
Ministeriële beschikking, Kabinet nr. 24, d.d. 28 februari 1957.
Het organisatieschema van de afdeling R. en D. zag er toen als volgt uit:
Afdeling Research en Documentatie
Onderafdeling I:
Research Onderafdeling II:
Documentatie Onderafdeling III:
Persdienst Onderafdeling IV:
Organisatie Congressen
Bureau 1:
documentaire informatie Bureau 2:
bibliotheek Bureau 3:
onderwijsverslag
De taak van de onderafdeling I, Research, werd in de Organisatiebeschikking van 1957 als volgt omschreven: onderzoekingen van sociografische, economische, statistische en mathematische aard betreffende vraagstukken, welke onder het ministerie ressorteren, voorbereiding van beleidsstukken van prognostische aard en het bijhouden en controleren van prognose; dienstverlening aan de afdelingen op sociografisch, statistisch en mathematisch terrein; in overleg met C.B.S. en C.P.D. voorbereiden van onderzoekingen, waarvoor enquêtes moeten worden gehouden; uitvoering van bijzondere door of namens de minister c.q. de staatssecretaris te geven opdrachten.
In september 1959 werd de onderafdeling III een zelfstandige afdeling als Pers- en Publiciteitsdienst, onder leiding van mr. Huynen.
Ministeriële beschikking, Kabinet nr. 884 I, d.d. 29 september 1959.
In 1960 volgde een nieuwe organisatiebeschikking, die vrij snel werd gevolgd door een beschikking, waarbij de afdeling Research en Documentatie werd opgeheven. Hiervoor in de plaats werden met ingang van 1 juni 1961 de afdeling Onderzoek en Studie (O.S.) en de afdeling Documentatie (D.) ingesteld.
Ministeriële beschikking, Kabinet nr. 233, d.d. 23 mei 1961.
Geschiedenis van het archiefbeheer
Het archief werd enige tijd na de opheffing van de afdeling Research en Documentatie naar de centrale archiefbewaarplaats overgebracht.
Aan het overgebrachte gedeelte ontbreekt zeer veel, doordat de afdeling Documentatie en de Voorlichtingsdienst, evenals het bureau Congressen, cursussen en studiereizen dat thans ressorteert onder de afdeling Algemene Interne Zaken, zelf hun archieven zijn blijven beheren. Het zou zeer onpractisch zijn, de stukken over de periode 1950-1961 van de archieven van deze afdelingen af te splitsen en naar het archief R. en D. over te brengen. Daarom is besloten het archief van deze afdelingen in te delen naar de functies, dus afgezien van de vraag onder welke afdeling zij ooit (min of meer toevallig) ressorteerden. Dientengevolge heeft de hierna volgende inventaris slechts betrekking op het taakgedeelte "research" van de afdeling R. en D.
De stukken hierin aangetroffen, die betrekking hadden op voorlichting en congressen, zijn naar de betreffende en hiervoren reeds genoemde archieven overgebracht.
Het archief van de afdeling Documentatie, dat zich thans in de centrale archiefbewaarplaats bevindt, is incompleet. Het is daarom voorlopig geïnventariseerd.
De documenten, ontvangen van de secretariaten van de West Europese Unie, Raad van Europa en Unesco zijn, op diens verzoek, teruggezonden aan de plaatsvervangende chef van de afdeling Documentatie (19 dozen).
Brochures, tijdschriften, boeken e.d. zijn aan de bibliotheek gezonden (22 dozen).
De stukken betreffende zaken, die door de afdeling Onderzoek en Studie zijn afgehandeld en die zich in het archief R. en D. bevonden, zijn gezonden aan het registratuurbureau van de afdeling Onderzoek en Planning, thans Balistraat 104-106 te Den Haag (8 dozen), terwijl daartegenover van genoemd registratuurbureau ruim 60 omslagen met stukken ontvangen zijn, betrekking hebbend op zaken afgedaan door de afdeling R. en D., welke zaken in deze inventaris zijn beschreven.
De verwerving van het archief
Het archief is krachtens bepalingen van de Archiefwet overgebracht.
Inhoud en structuur van het archief
2.14
Aanwijzingen voor de gebruiker
Openbaarheidsbeperkingen
Deels openbaar, deels beperkt openbaar (B). Raadpleging van stukken jonger dan 50 jaar: na toestemming van de Afdeling Algemene Zaken / Registratuur en Archieven van het Ministerie van Onderwijs en Wetenschappen.
Materiële beperkingen
Aanvraaginstructie
Openbare archiefstukken kunnen online worden aangevraagd en gereserveerd. U kunt dit ook via de terminals in de studiezaal van het Nationaal Archief doen. Om te kunnen reserveren dient u de volgende stappen te volgen:
U maakt een profiel aan op www.gahetna.nl, en logt vervolgens in
Via de archiefinventaris (alleen de beschrijvingen met rode nummers) selecteert u het gewenste archiefstuk door op de knop 'Reserveren' te klikken
In het volgende scherm geeft u aan op welke dag u het archiefstuk wilt inzien
Indien u zich bevindt in de studiezaal en een tafelnummer heeft ontvangen kunt u dit nummer vermelden. Als u geen tafelnummer heeft kunt u tafelnummer 777 laten staan
Vervolgens bevestigt u uw reservering door deze te versturen.
Verwant materiaal
Beschikbaarheid van kopieën
Bijlagen
Concordans
Concordantie van de oude nummering van de massajeugdrapporten op de nummering in deze inventaris (zie inv.nr. 210-303).
1 Rotterdam: Katendrecht 246
2 Rotterdam: Het Oude Noorden van Rotterdam 247
3-6 A en B Rotterdam: Delfshaven, Boschpolder, Tussendijken, Spangen 244
7 A, B, C Crooswijk 243
8 Feijenoord 245
9 Blijdorp 242
10 Naaldwijk 268
11 De Lier 250
12-16 Maassluis, Maasland, Schipluiden, Den Hoorn, Pijnacker 256
17 Zevenhuizen 270
18 Zoetermeer 271
19 Moordrecht 257
20 Delft 249
21 Krimpen a.d. IJssel 254
22 Schoonhoven 266
23 Stolwijk 267
24 Ouderkerk a.d. IJssel 264
25 Lekkerkerk 255
26 Berkenwoude 248
27 Oud-Beijerland 262
28 Nieuw-Beijerland 258
29 Klaaswaal 253
30 's-Gravendeel 252
31 Numansdorp 259
32 Goudswaard niet aanwezig
33 Oostvoorne 261
34 Rockanje 265
35 Ouddorp 263
36 A en B Ooltgensplaat 260
37 Dordrecht 251
38 Zwijndrecht 272
39 Utrecht: Voormalige Wijk C. niet aanwezig
40 Utrecht: Rode Brug niet aanwezig
41 Utrecht: Notebomenlaan en omgeving niet aanwezig
42 Utrecht: Betonbouw niet aanwezig
43 Utrecht: Daalse Dijk en Omgeving niet aanwezig
44 Utrecht: Indische Buurt niet aanwezig
45 Utrecht: Springweg-Lange Nieuwstraat niet aanwezig
46 Utrecht: Bollehofsestraat en omgeving niet aanwezig
47 Utrecht: Ondiep niet aanwezig
48 Utrecht: Tuinwijk niet aanwezig
49 Rhenen 299
50 Ede 298
51 Enschede 292
52 Hengelo 293
53 Almelo 291
54 Oldenzaal 294
55 District Rotterdam, behandelt no. 1-38. 273
56 West- en Delfland 275
57 Krimpenerwaard 274
58 Utrecht, behandelt 39-48 297
59 Twente, behandelt 51-54 295
60 Eindrapport Sociologisch Instituut 303
61 IJsselstein 269
62 Hilversum, Venetafabriek 214
63 Hilversum, ambachtsschool 222
64 Westfriesland 283
65 Veenendaal 300
66 Een groep kantoormeisjes 227
67 Middelbare schooljeugd 213
68 Groningen 286
69 Leeuwarden 288
70 Groninger Veenkoloniën 287 en 290
71
72 Oldeboorn en Drachten
Bakkeveen, Haulerwijk, Ureterp, Beets, Houtigehage, Boelenslaan, Harkema-Opeinde 289
73 Sociale structuur van 90 Amsterdamse gezinnen 280
74 Jeugdcriminaliteit 1948-'49 Indische Buurt, Amsterdam 278
75 Den Haag 285
76 Opzet, ervaringen, resultaten v.h. onderzoek naar de geestesgesteldheid van de massajeugd 282
77 Opzet van het massajeugdwerk te Amsterdam 281
78 Het karakter van enkele Amsterdamse buurten 276
79 Criminaliteit Bloemenbuurt Amsterdam 277
80 Jonge arbeiders te Alkmaar 284
81 Sexuele vragen: begeleidend schrijven met doorslag, vragenlijsten en statistiek 225
82 Onderwijzersopleiding 216
83 Het woonmilieu 229
84 Sportbeoefening en massajeugd 218
85 Het opvangen van de massajeugd 217
86 Hygiënische voorlichting der massajeugd 226
87 Het Dorpsstraatspel 220
88 Aspecten v.d. massajeugd 212
89 Vrije-tijdsbesteding leerlingen 7e leerjaar 211
90 Z.O. Drenthe en N.O. Overijssel Net aanwezig
91 Beïnvloeding door groepsvorming bij kinderen van 10 / 11 jaar 223
92 Onderzoek massajeugd (Vegter) 301
93 Onderzoek massajeugd (van Aalten) 296
94 Onderzoek massajeugd (Gerritse) 302
95 Het sexuele probleem bij na-oorlogse kinderen 219
96 Rapport Schouten 210
97 Voorlopige rapporten, uitgebracht eind 1949:
97 1. Samenvattend rapport Prof. Langeveld 230
97 2. Laboratorium toegepaste Psychologie 231
97 3. Stellingen 232
97 4. Kerk en Wereld + Soc. Instituut Utrecht 233
97 5. Van der Ven 234
97 6. Greep 235
97 7. Paedagogisch Instituut 236
97 8. Sociologisch Instituut Groningen 237
97 9. Isonevo 238
98 Aanvullende suggesties 233
99 Intelligentie-onderzoek Geldermalsen c.a. niet aanwezig
100 Jeugdcriminaliteit Amsterdam West 279
101 Sport, Gymnastiek en Speeltuinen 228
102 Rapport Geestesgesteldheid der Massajeugd, Lab. Toegep. Psych. niet aanwezig
103 Rapport opleiding jeugdleiders 215
104 Scholing bedrijfskader 224
105 Het psychisch effect van de dubbele levensgeschiedenis niet aanwezig
106 Het herkennen bij verwaarloosde en niet verwaarloosde jeugd niet aanwezig
Beschrijving van de series en archiefbestanddelen
- Stukken van algemene aard, I.
  - Briefwisseling met prof. dr. Fred. L. Polak te 's-Gravenhage, persoonlijk adviseur van de minister, betreffende research., maart 1950 - juli 1952; 1; 1 omslag
    Researchnota's nr. 1 t/m 12.
  - Verslagen van besprekingen van de Werkcommissie Research,waarin vertegenwoordigers van de afdeling Research en Documentatie en van het Centraal Planbureau zitting hebben, met documentatiemateriaal., april 1950 - mei 1951; 2; 1 omslag
  - Verslag van een bespreking en doorslagen van uitgaande nota's betreffende de subsidiëring van activiteiten op pedagogisch en didactisch terrein, in het bijzonder van de Pedagogische Centra, met een retro-actum., november 1954 - december 1959; 3; 1 omslag
  - Ingekomen brieven, doorslagen van uitgaande brieven en van een nota betreffende het Instituut voor sociaal onderzoek van het Nederlandse volk (ISONEVO), met bijlage., januari 1954 - april 1955; 4; 1 omslag
  - Briefwisseling betreffende subsidiëring van het Katholiek Sociaal-Kerkelijk Instituut, met bijlage., april 1955 - april 1961; 5; 1 omslag
  - Ingekomen brief betreffende subsidiëring van het Research Instituut voor de toegepaste psychologie te Amsterdam., februari 1961; 6; 1 stuk
  - Ingekomen brief van de Directeur van de Centrale Personeelsdienst van de Overheid betreffende een researchgroep inzake pedagogische functies., maart 1956; 7; 1 stuk
- Stukken betreffende research op het gebied van het onderwijs., II.
  - In het algemeen., A.
    - Rede van prof. dr. F.J.Th. Rutten, minister van onderwijs, kunsten en wetenschappen, betreffende de problemen ten aanzien van onderwijs en cultuur in Nederland, gehouden op een conferentie van de Ministers van de Benelux., (1950); 8; 1 stuk
    - Aantekeningen inzake humanisme en onderwijs., (1950); 9; 1 omslag
    - Statistieken en overzichten inzake de aantallen scholen, leerlingen en leerkrachten en de kosten per leerling., november 1950 - augustus 1951 en z.d.; 10; 1 omslag
    - Aantekeningen en overzichten inzake de oprichting en subsidiëring van scholen ("pacificatie")., december 1957 en z.d.; 11; 1 omslag
    - Voorlopige prognose der aantallen personen in Nederland van de leeftijden 0-20 op 31 december van elk der jaren 1950 tot en met 1970, met bijlagen. (Gestencild)., februari 1950; 12; 1 omslag
    - Briefwisseling inzake R.K.-scholen, met bijlagen., mei 1950 - januari 1959; 13; 1 omslag
    - Aantekeningen en ingekomen brieven inzake het "man-power"-probleem, met documentatiemateriaal., juni 1950 - oktober 1951; 14; 1 omslag
    - Doorslagen van uitgaande nota's en andere stukken inzake opleidingen en diploma's in Nederland en de gelijkstelling van diploma's in een aantal West-Europese landen, met retroacta., oktober 1950 - augustus 1956; 15; 1 omslag
    - Stukken betreffende de verhouding ouders en school, met bijlagen., mei 1952 - september 1953; 16; 1 omslag
    - Doorslag van een uitgaande nota betreffende de aanpassing van het onderwijs aan regionale behoeften, met bijlage., september 1953; 17; 2 stukken
    - Stukken betreffende de Werkgroep coördinatie, die problemen op het gebied van het onderwijs bespreekt, met bijlagen., 1953-1956; 18-20; 3 omslagen
      - september 1953 - september 1954 (nrs. 1 t/m 40), 18
      - september 1954 - oktober 1955 (nrs. 41 t/m 80), 19
      - oktober 1955 - juli 1956 (nrs. 81 t/m 99)., 20
    - Ingekomen brief en afschrift van de tekst van een toespraak betreffende onderwijs en maatschappij., juni 1954 en januari 1959; 21; 2 stukken
    - Verslagen van informatieve besprekingen van de Rijksoverheid en de Provinciale Overheid, gehouden op 26 juni en 21 november 1951, betreffende het onderwijs. (gestencild)., 22; 2 stukken
    - Briefwisseling betreffende de weektaken en salariëring van leraren bij het onderwijs in België., juli - september 1955; 23; 1 omslag
    - Briefwisseling, verslagen van vergaderingen en andere stukken betreffende de herziening van de salarissen van de leraren bij het VHMO, kweekschoolonderwijs en het middelbaar nijverheidsonderwijs, met bijlage., 1957-1960; 24-25; 2 omslagen
      - maart 1957 - maart 1958, 24
      - mei 1958 - februari 1960, 25
    - Stukken inzake de gevolgen van automatisering voor het onderwijs., mei - september 1957; 26; 1 omslag
    - Briefwisseling en aantekeningen inzake overzichtskaarten van de spreiding van kweekscholen, van scholen voor voorbereidend hoger en middelbaar onderwijs en voor nijverheidsonderwijs voor jongens en meisjes., september - december 1957; 27; 1 omslag
      de overzichtskaarten zelf ontbreken.
    - Rapporten inzake de "Ontwikkeling van het onderwijs in Nederland" gedurende de jaren 1957-1960. (Gestencild)., opgemaakt juni 1958 - juli 1960; 28; 1 omslag
      gesteld in de Franse en/of Engelse taal.
    - Overzichten inzake het onderwijs in Nederland. (Gestencild)., september 1958 en januari 1959 en z.d.; 29; 1 omslag
      gesteld in de Franse en Engelse taal.
    - Doorslagen van nota's houdende verslagen van vergaderingen van het Atlantic Treaty Education Committee en van het Atlantisch Congres., augustus 1959 - augustus 1960; 30; 1 omslag
    - Ingekomen brieven, documenten en een aantekening betreffende een onderwijsconferentie van 4, 5 en 6 november 1959 gehouden te Parijs in het kader van de Raad van Europa., oktober - november 1959; 31; 1 omslag
    - Briefwisseling betreffende school- en klassegrootte., april en juni 1960; 32; 2 stukken
  - Wetgeving, B.
    - In het algemeen, 1.
      - Stukken inzake vergaderingen betreffende het wetgevingsprogramma op onderwijsgebied., december 1956 - mei 1961; 33; 1 omslag
    - Stukken betreffende onderwijsvoorzieningen, 2.
      - Stukken betreffende de eerste en tweede nota inzake onderwijsvoorzieningen, a.
        - Aantekeningen van prof.dr. F.J.Th.Rutten, Minister van Onderwijs, Kunsten en Wetenschappen, en dr. J.A.A. Verlinden, hoofd van de afdeling Research en Documentatie, betreffende onderwijsvernieuwingen, met bijlagen en retroacta., 1949 - 1950; 34; 1 omslag
        - Aantekeningen en overzichten inzake het middelbaar onderwijs in Frankrijk, de hervorming van het onderwijs in Zweden en het schoolsysteem in Zwitserland., (1950); 35; 1 omslag
        - Nota betreffende onderwijsvoorzieningen (Statuut van het onderwijs) (Nota Rutten), concepten., (1950-1951); 36; 1 doos
        - Briefwisseling en andere stukken betreffende het uitgebreid lager onderwijs en de verhouding van dit onderwijs tot de te scheppen Algemene Middelbare School., december 1950 - april 1956 en z.d.; 37; 1 omslag
        - Rapporten van de Onderwijsraad inzake de Nota betreffende onderwijsvoorzieningen, met een aanbiedingsbrief., februari - juli 1951 en z.d.; 38; 1 omslag
        - Briefwisseling met de leden van de Ministerraad inzake de Nota betreffende onderwijsvoorzieningen, met aantekeningen ten behoeve van de minister voor de besprekingen in de Ministerraad., juli 1951 en z.d.; 39; 1 omslag
        - Nota aan de voorzitter van de Tweede Kamer betreffende onderwijsvoorzieningen. (Gedrukt)., juli 1951; 40; 1 stuk
        - Summier overzicht en compendium van de Nota betreffende onderwijsvoorzieningen, met bijlagen. (Gestencild)., (1951); 41; 1 omslag
        - Overzicht van de voorstellen uit de Nota betreffende onderwijsvoorzieningen, die zonder wetswijziging te realiseren zijn., (1951); 42; 1 stuk
        - Overzicht van de voorstellen tot vernieuwing van het onderwijs in Nederland. (Gestencild)., 1951; 43; 1 stuk
          dit overzicht is in het Frans gesteld.
        - Overzicht van beschouwingen in dagbladen en periodieken over de Nota betreffende onderwijsvoorzieningen., 1951-1953; 44; 1 omslag
        - Briefwisseling met diverse instanties en personen naar aanleiding van de Nota betreffende onderwijsvoorzieningen., juli 1951 - februari 1954; 45; 1 omslag
        - Briefwisseling en andere stukken betreffende experimenten en vernieuwingsstrevingen in het onderwijs, met bijlagen., november 1951 - maart 1956; 46; 1 omslag
        - Verslag van de vaste commissie voor onderwijs van de Tweede Kamer inzake de Nota betreffende onderwijsvoorzieningen, met bijgaande aanbiedingsbrief van de voorzitter van de Tweede Kamer der Staten-Generaal en aantekeningen van dr. J.A.A. Verlinden, hoofd van de afdeling Research en Documentatie., december 1953 en ongedateerd; 47; 1 omslag
        - Ingekomen brief van de wnd. hoofdinspecteur in de tweede hoofdinspectie van het Rijksschooltoezicht Lager Onderwijs inzake een samenvatting van de conferentie met staatssecretaris mej. dr. A. de Waal omtrent de Nota betreffende onderwijsvoorzieningen., oktober 1954; 48; 1 stuk
        - Nota naar aanleiding van het verslag van de vaste commissie voor onderwijs inzake de Nota betreffende onderwijsvoorzieningen (Tweede Onderwijsnota, Nota Calsde Waal), concepten., november 1954 en z.d.; 49; 1 omslag
        - Nota van de Minister van Landbouw, Visserij en Voedselvoorziening betreffende een aanvulling op de Nota naar aanleiding van het verslag van de vaste commissie voor onderwijs inzake de nota betreffende onderwijsvoorzieningen, voor zover betrekking hebbende op het landbouwonderwijs, met aanbiedingsbrief., januari 1955; 50; 2 stukken
        - Doorslagen van uitgaande nota's betreffende de laatste versie van de Tweede Onderwijsnota., februari 1955; 51; 1 omslag
        - Uittreksel uit de notulen van de vergadering van de Ministerraad d.d. 14 februari 1955 inzake de Nota betreffende onderwijsvoorzieningen, met een rectificatie., februari 1955 en z.d.; 52; 2 stukken
        - Nota naar aanleiding van het verslag van de vaste commissie voor onderwijs inzake de Nota betreffende onderwijsvoorzieningen, met bijlagen, met de minuut van een aanbiedingsbrief., februari 1955; 53; 2 stukken
        - Minuut en doorslag van een uitgaande brief aan de voorzitter van de Onderwijsraad betreffende toezending van de Tweede Onderwijsnota., februari 1955; 54; 2 stukken
      - Stukken betreffende de ontwerpen van wet tot regeling van het algemeen vormend middelbaar en voorbereidend hoger onderwijs., b.